臺灣高等法院臺中分院民事判決
110年度上易字第457號
上訴人即附
帶被上訴人  邱陵富  
訴訟代理人  江宛蓁律師
被上訴人即
附帶上訴人  黃運明  
訴訟代理人  高仁宏律師
上列當事人間請求侵權行為損害賠償事件，上訴人對於民國110
年5月24日臺灣苗栗地方法院109年度訴字第541號第一審判決提
起上訴，被上訴人提起附帶上訴，本院於110年10月12日言詞辯
論終結，判決如下：
    主  文
原判決關於駁回上訴人後開第二項之訴，及該部分負擔訴訟費用
之裁判均廢棄。
上開廢棄部分，上訴人應再給付被上訴人新臺幣8萬元，及自民
國109 年11月7 日起至清償日止，按週年利率百分之5計算之利
息。
上訴人其餘上訴駁回。
被上訴人附帶上訴駁回。
第一審及第二審訴訟費用，均由被上訴人負擔5分之1，餘由上訴
人負擔。
    事實及理由
壹、程序部分
    上訴人甲○○提起上訴後，被上訴人乙○○於言詞辯論終結前之
    民國110年8月24日提起附帶上訴（本院卷第71頁），雖已逾
    上訴期間，惟依民事訴訟法第460條第1、2項規定，仍應准
    許。
貳、實體部分
一、甲○○主張：伊與訴外人丙○○係夫妻，乙○○明知丙○○為有配偶
    之人，卻自107年9月中旬起，不斷邀約丙○○至KTV唱歌，甚
    於KTV中掀起丙○○裙子，以「看妳有沒有穿內褲」等語加以
    調戲，並以跌斷腿骨需人照顧為由說服丙○○至其住處或以搶
    走丙○○手機迫使隨同前往旅館等手段，誘使丙○○與之發生性
    行為。107年9月25日起至109年6月28日止，其等二人前往KT
    V歡唱至少39次（時間、地點如原法院卷第21頁至第33頁之
    定位紀錄）、前往旅館發生性行為至少87次（時間、地點如
    原審卷第35頁至第58頁之定位紀錄）。乙○○之前揭行為不法
    侵害伊配偶權而情節重大，致伊受有精神上損害，爰依民法
    第184條第1項、第195條第1項前段、第3項規定，聲明求為
    命乙○○應給付甲○○新台幣(下同)100萬元，及自起訴狀繕本
    送達翌日起至清償日止，按年息百分之5計算之利息之判決
    。並陳明願供擔保，請准宣告假執行。另於本院補稱：
　㈠原證4錄音譯文顯示乙○○願以金錢賠償伊、丙○○手機之定位紀
    錄多次停留旅館及乙○○住家、○○大旅社之旅客登記簿資料有
    登載乙○○入住之事實，及丙○○證稱其與乙○○發生性行為，該
    等證據依一般經驗法則及論理法則已足以互相補強、佐證乙
    ○○與丙○○交往過甚且多次發生性行為之事實。乙○○雖辯稱表
    示願以金錢賠償係為求脫身之計云云，惟承認此事並表示願
    意賠償並不能達安全脫身之目的，是其所辯並不足採。且原
    證4檔案二譯文係兩造透過電話商談內容，乙○○當下並無生
    命身體遭受侵害之風險，卻仍以「我也不知道要怎麼做，又
    不是我一個人的錯」、「就你講的啊一個巴掌拍不響嘛對不
    對。」、「我這樣講拉，10萬，看你要不要」等語答覆，益
    見其所辯並非真實。又丙○○坦承與乙○○發生性行為，導致乙
    ○○配偶以另案對之提起侵害配偶權之訴訟，則其尚恐有因敗
    訴而需負損害賠償責任之風險，自無透過證述上情而獲有利
    益之情形，是其證詞自堪採信。另上證1、2乃google系統所
    為紀錄，並非伊能任意杜撰，自為真正。
　㈡丙○○定位紀錄顯示其於109年3月20日上午8時36分離開○○大旅
    社，依一般常情應可推論其係在前一日入住，佐以丙○○證詞
    ，即得證明乙○○與丙○○於109年3月19日共同入住○○大旅社。
    乙○○雖辯稱其並未與丙○○共同入住云云。惟其等二人均為當
    地人，晚間應得各自返家，並無分別入住旅社之理由，且孤
    男寡女共同入住旅館，無非係為進行性行為。乙○○係引發道
    德風險疑慮之一造，且距離證據較為接近，自應負有較高之
    解明義務。故原審認定乙○○與丙○○於109年3月19日至○○大旅
    社同住一房，並無違誤，但未認定其等於該日有在○○大旅社
    發生性行為，則有違誤。另乙○○與丙○○共同侵害伊配偶權，
    應連帶負擔損害賠償責任，伊本得對於連帶債務人之一人請
    求全部之給付，乙○○以此請求酌減慰撫金數額，顯無理由。
    　
二、乙○○辯以：
　㈠錄音譯文中伊雖有與甲○○討論賠償事宜，惟此係伊於生命身
    體安全遭受脅迫下為求脫身迫不得已採取之拖延方式，並無
    從證明伊有侵害配偶權之事實。縱認該錄音譯文可證明伊有
    侵權事實，惟此證據之取得方法係以限制他人精神或身體自
    由等侵害人格權之方法為之，已嚴重違背法規保護之重大法
    益且違反公序良俗，亦無證據能力而不得為證據，亦不得據
    此認定伊有侵權事實。又丙○○指稱有與伊發生性行為及單獨
    前往KTV唱歌，並未提出證據相佐，且其與甲○○為夫妻、關
    係密切、利益共通，亦可能因甲○○損害賠償之請求而有獲利
    ，是其證詞是否可採已非無疑，況其證稱係因伊會亂講話所
    以才配合為性行為云云。但倘若其係遭伊強迫配合為性行為
    ，必會害怕再與伊接觸，惟證人又稱喜歡聽歌，所以會與伊
    前往KTV，顯亦與經驗法則有違。另伊否認上證1、2之真正
    。且上證1、2顯示位置亦非證人所稱發生性行為之處所，故
    上證1、2亦無從證明伊有侵權事實。
　㈡依○○大旅社旅客登記簿，僅可得知伊於109年3月19日有入住
    之事實，但無從得知伊何時退房離開，自亦無法證明伊與丙
    ○○有在同一時間於○○大旅社且同住一室之事實。且丙○○定位
    紀錄僅顯示離開時間，何時進入，停留多久，均無從得知，
    則丙○○是否為配合甲○○，而故意隱匿對伊不利之證據，亦非
    無疑。況丙○○於109年3月19日（下午1：15-5：42）之定位
    紀錄為○○大飯店，自難以此即認其於該日即已進入○○大旅社
    。且若丙○○徹夜未歸，甲○○亦無不加聯絡或尋找之理。可見
    丙○○並無於109年3月19日即已進入○○大旅社之事實。原審遽
    認丙○○於109年3月19日至翌日與伊在○○大旅社同住一房，進
    而命伊賠償12萬元，顯違反經驗與證據原則。倘認有伊侵權
    事實，本件性質上屬共同侵權行為，但甲○○並未對丙○○一併
    請求，原審判命伊應賠償12萬元，顯屬過高。另伊患有糖尿
    病，110年3月間跌倒受傷，同年4月起手術住院，無法工作
    ，迄今均無收入，請求酌減慰撫金數額。
三、經原審判命乙○○應給付甲○○12萬元本息，並駁回甲○○其餘之
    訴。兩造分別提起上訴、附帶上訴。甲○○之上訴聲明：㈠原
    判決不利甲○○部分廢棄。㈡上開廢棄部分，乙○○應再給付甲○
    ○88萬元及自109年11月7日至清償日止，按年息百分之5計算
    之利息。答辯聲明：附帶上訴駁回。乙○○之附帶上訴聲明：
    ㈠原判決不利乙○○部分廢棄。㈡上開廢棄部分，甲○○在第一審
    之訴及假執行之聲請均駁回。答辯聲明：上訴駁回。
四、兩造不爭執事項
  ㈠甲○○與丙○○於00年0月0日結婚，目前婚姻關係存續中。
  ㈡乙○○於107年3月初知悉丙○○為有配偶之人。
  ㈢107年9月25日至109年6月28日期間，乙○○有邀約丙○○去
　　KTV歡唱出遊，約有10次以上。乙○○於上開期間有與丙○○於
    如本院卷第21頁至第33頁所示定位紀錄時間前往○○KT
　　V視廳伴唱酒吧、○○視聽伴唱卡拉OK等地。
五、本件爭點
  ㈠乙○○是否有不法侵害甲○○基於配偶關係之身分法益而情節重
    大之情形？
  ㈡倘是，甲○○請求乙○○應賠償精神慰撫金100萬元，是否有理由
    ？
六、得心證之理由：
  ㈠乙○○是否有不法侵害甲○○基於配偶關係之身分法益而情節重
    大之情形？ 
    ⒈甲○○主張乙○○有不法侵害其基於配偶關係之身分法益而情
      節重大之情形等情，自應由甲○○負舉證責任。
　　⒉證人丙○○於原審時證稱：伊我跟乙○○有於原審卷第35至58
      頁所示時間至○○大旅社發生性行為，入住旅館均以乙○○之
      名義入住付錢，未曾以伊的名義入住過等語（原審卷第10
      7至108、110頁），且上開證述內容核與丙○○之定位紀錄
      顯示其於109 年3月20日自○○大旅社離開乙情吻合（原審
      卷第44頁），又乙○○確於109年3月19日曾以其名義入住苗
      栗縣○○市○○路000 ○0 號之○○大旅社，並於翌日離開等事
      實，有○○大旅社提供之旅客登記簿存卷可考（原審卷第13
      9 頁），並經乙○○自認其確有入住之情（原審卷第161 頁
      ），參以乙○○係苗栗在地人，實無單獨住宿當地旅社之理
      ，堪認乙○○確有與丙○○於109 年3 月19日至翌日在○○大旅
      社同住一房之事實。
　　⒊乙○○雖辯稱：依○○大旅社旅客登記簿，僅可得知伊於109年
      3月19日有入住之事實，但無從得知伊何時退房離開，自
      亦無法證明伊與丙○○有在同一時間於○○大旅社且同住一室
      之事實，且丙○○定位紀錄僅顯示離開時間，何時進入，停
      留多久，均無從得知，則丙○○是否為配合甲○○，而故意隱
      匿對伊不利之證據，亦非無疑，況丙○○於109年3月19日（
      下午1：15-5：42）之定位紀錄為○○大飯店，自難以此即
      認其於該日即已進入○○大旅社，又設若丙○○徹夜未歸，甲
      ○○亦無不加聯絡或尋找之理，可見丙○○並無於109年3月19
      日即已進入○○大旅社之事實云云，然查，乙○○與丙○○共同
      投宿○○大旅社之事實，係依丙○○之證詞，並參酌其手機定
      位紀錄、○○大旅社提供之旅客登記簿，綜合勾稽而得之心
      證，已見前述。又縱丙○○於109年3月19日（下午1：15-5
      ：42）之定位紀錄為○○大飯店（原審卷第44頁），然一般
      旅館住宿大多於下午3時開始入住，丙○○先於前揭時間於○
      ○大飯店休息，再改投宿於○○大旅社，非無可能，而丙○○
      對於伊徹夜未歸之事，若有一套說詞，取信於甲○○，甲○○
      未去尋找，亦有可能，是乙○○所辯各情，為不可採。
　　⒋綜合上情以觀，乙○○知悉丙○○為有配偶之人，仍於丙○○與
      甲○○婚姻關係存續期間，與之在109年3月19日至翌日在○○
      大旅社同住一房，依社會一般通念，其互動方式既已逾越
      一般朋友間合理往來範圍，非一般婚姻信守誠實之配偶所
      得容忍，堪認已侵害甲○○基於配偶關係之身分法益，破壞
      甲○○婚姻共同生活之圓滿、安全及幸福，且情節非輕，故
      甲○○此部分請求乙○○賠償非財產上之損害，核屬有據。
　　⒌至於甲○○雖主張乙○○曾於107年9月25日至109年6月28日期
      間內，在KTV以掀裙及言語調戲丙○○，及與丙○○前往○○汽
      車旅館、○○大旅社、○○大飯店等旅館、乙○○住處或朋友住
      處等合意發生性行為云云，其所 舉證之證人丙○○證言雖
      有部分事實亦附合此說，然查尚無客觀之事證以資證明此
      等事實是否為真實，而丙○○與乙○○私密相處，具不公開性
      ，難為外界了知，證人丙○○亦非無為挽回婚姻等動機下而
      有部分事實渲染之可能，況該證言核與丙○○於另案（原法
      院110年度苗簡字第376號）之陳述，亦有差別，有該判決
      附卷可參，除非有客觀事實可為佐證丙○○之證言為可信，
      否則證人丙○○之證言實難全然盡信，又甲○○提出其與乙○○
      間之錄音譯文，乙○○於甲○○之強勢主導下，乙○○並未承認
      其與丙○○有合意發生性行為，乙○○或出於為息事寧人而為
      妥協之話語，實難資為本件有利於甲○○之認定。是甲○○此
      部分之主張，尚難採憑。
  ㈡倘是，甲○○請求乙○○應賠償精神慰撫金100萬元，是否有理由
    ？　
　  ⒈按不法侵害他人之人格權，被害人受有非財產上損害，請
      求加害人賠償相當金額之慰撫金時，法院對於慰撫金之量
      定，應斟酌實際加害情形、所造成之影響、被害人所受精
      神上痛苦之程度、雙方之身分、地位、經濟狀況及其他各
      種情形，以核定相當之數額（最高法院47年台上字第1221
      號、51年台上字第223 號及76年台上字第1908號判決要旨
      參照）。
  　⒉本院衡酌，甲○○為二專畢業學歷、擔任水電工程行之負責
      人、月收入約15至20萬元，並參酌其於107、108年度所得
      收入之金額，名下有房地、汽車、田賦、投資等財產共19
      筆；乙○○則為高中畢業學歷，從事建築業、月收入約3萬
      餘元，並參酌其於107、108年度所得收入之金額，名下有
      房地等財產共2筆等情，據兩造陳明在卷（原審卷第92、1
      11頁），並有原審依職權查詢兩造之稅務電子閘門財產所
      得調件明細表存卷可佐（原審卷附證物存置袋），及兩造
      前述身分地位、教育程度、經濟能力，及乙○○前揭行為對
      甲○○之婚姻及家庭圓滿造成相當程度之破壞，使甲○○上受
      有非輕之痛苦（此可參酌甲○○與乙○○對話之錄音譯文）等
      情，認甲○○請求之精神慰撫金應以20萬元為適當。則甲○○
      請求20萬元及自起訴狀繕本送達乙○○（係於109 年11月6 
      日送達乙○○，有送達證書在卷可憑，原審卷第87頁）之翌
      日即109年11月7日起至清償日止，按週年利率5%計算之遲
      延利息，於法有據。
  ㈢綜上所述，甲○○依侵權行為之法律關係，請求乙○○給付20萬
    元，及自109年11月7日起至清償日止，按週年利率5%計算之
    利息，為有理由，應予准許；逾此部分之請求，為無理由，
    應予駁回。原審就甲○○上開得請求上訴人再給付之8萬元（
    計算式：20萬－12萬＝8萬元）本息部分，駁回甲○○之請求，
    尚有未洽，甲○○上訴意旨指摘原判決此部分不當，求予廢棄
    改判，為有理由，由本院就該部分予以廢棄改判，如主文第
    2項所示，其餘不應准許部分，原判決為甲○○敗訴之諭知，
    並無不合，甲○○上訴意旨指摘原判決此部分不當，求予廢棄
    改判，並無理由，應駁回其餘上訴。乙○○附帶上訴意旨指摘
    原判決上開准許部分不當，求予廢棄改判，為無理由，應駁
    回其附帶上訴。
　㈣本件事證已臻明確，兩造其餘攻擊防禦方法及舉證，經審核
    後認對本判決結果不生影響，不予一一論述，併予敘明。
七、據上論結，本件甲○○之上訴，為一部有理由，一部無理由，
    乙○○之附帶上訴，為無理由，爰依法判決如主文。
中　　華　　民　　國　　110 　年　　10　　月　　27　　日
              民事第七庭    審判長法　官  王  銘
                                  法　官  高英賓
                                  法　官  張國華
正本係照原本作成。
不得上訴。
                                  書記官  柯孟伶

中　　華　　民　　國　　110 　年　　10　　月　　27　　日